【裁判字號】    98,家聲,36
【裁判日期】    980210
【裁判案由】    遺產管理人管理費用
【裁判全文】
臺灣臺南地方法院民事裁定              98年度家聲字第36號
聲  請  人  財政部國有財產局臺灣南區辦事處臺南分處
法定代理人  乙○○
上列聲請人聲請酌定遺產管理人報酬事件，本院裁定如下：
    主      文
聲請人財政部國有財產局臺灣南區辦事處臺南分處得請求代為管
理被繼承人甲○○遺產之報酬合計為新臺幣陸萬玖仟陸佰參拾元
。
聲請程序費用新臺幣伍佰元由被繼承人甲○○之遺產負擔。
    理      由
一、本件聲請意旨略以：緣聲請人據本院97年度財管字第70號民
    事裁定選任為被繼承人甲○○之遺產管理人，雖經聲請人以
    其全體繼承人拋棄繼承顯遺債大於遺產，而提出抗告，但經
    本院合議庭以97年度家抗字第75號民事裁定抗告駁回，而選
    任遺產管理人一事告確定。按被繼承人甲○○所遺留坐落臺
    南縣大內鄉○○段223地號等2筆土地，資由債權人臺南縣大
    內鄉農會設定最高限額抵押權各新台幣（下同）40萬元、7
    萬元、88萬元及105萬元，以為其向該債權人借款之擔保；
    現因債權人即抵押權人臺南縣大內鄉農會對被繼承人甲○○
    之債權無法實行而聲請強制執行，並由本院民事執行處97年
    度執字第91361號給付借款強制執行事件處理中；另被繼承
    人甲○○雖尚遺留有坐落臺南縣大內鄉○○段176-1地號等2
    筆土地及其上門牌臺南縣大內鄉環湖村91之4號建物，但該
    等房地非價值較微小即為共有土地，處理不易。因而，以被
    繼承人甲○○僅遺有上開不動產，別無其他遺產，聲請人對
    被繼承人甲○○之遺產管理報酬，祇得聲明參與分配，否則
    無法受償，致極需先行確定遺產管理報酬。又依據民法第11
    83條規定，遺產管理人得請求報酬，其數額由親屬會議按其
    勞力及其與被繼承人之關係酌定之。惟被繼承人甲○○無親
    屬會議可資酌定報酬數額，茲依財政部訂頒「代管無人承認
    繼承遺產作業要點」第14點第(3)款規定：「管理報酬，應依
    民法第1183條規定，聲請法院酌定，並請優先分配，其請求
    標準，不得低於孳息收入部分10分之3及遺產現值100分之1
    」，經查被繼承人甲○○遺產總計新台幣（下同）6,963,00
    0元。其上揭房地之總值係依據本院民事執行處97年度執字
    第91361號給付借款強制執行事件囑託鑑價之結果；因而，
    管理報酬按遺產價值100分之1核算，計為69,630元，故請求
    核准報酬69,630元等語。
二、經查：聲請人主張上開事實，業據提出本院民事執行處98年
    1月19日南院龍97執清字第91361號函影本1份、石亦隆不動
    產估價師事務所不動產估價報告書影本2份、遺產管理報酬
    計算表1份為證，堪認為實在，則被繼承人之遺產合計為6,9
    63,000元，聲請人請求69,630元之報酬，於法核無不合，應
    予准許。
三、依非訟事件法第157條，裁定如主文。
中    華    民    國    98    年    2     月    10    日
                  家事法庭法  官    楊佳祥
右為正本係照原本作成。
如對本裁定抗告須於裁定送達後10日內向本院提出抗告狀，並應
繳納抗告費新臺幣1000元。
中    華    民    國    98    年    2     月    10    日
                           書記官   葉芳如


司法院資訊處製作；財團法人民間司法改革基金會備份。
